臺灣高雄地方法院刑事判決
110年度訴字第704號
公  訴  人  臺灣高雄地方檢察署檢察官
被      告  古子賢



指定辯護人  本院公設辯護人黃文德
被      告  李語哲




上列被告等因違反槍砲彈藥刀械管制條例等案件，經檢察官提起
公訴（110年度偵字第2013號、第11989號），本院判決如下：
    主  文
古子賢犯攜帶兇器在公共場所聚集三人以上下手實施強暴罪，處
有期徒刑捌月。扣案之非制式空氣槍壹支（槍枝管制編號000000
0000）、鎮暴短槍壹支均沒收。
古子賢其餘被訴部分無罪。
李語哲犯攜帶兇器在公共場所聚集三人以上下手實施強暴罪，處
有期徒刑陸月，如易科罰金，以新臺幣壹仟元折算壹日。扣案之
鎮暴短槍壹支沒收。
    事  實
一、古子賢（原名：古家豪）於民國110年1月10日7時50分許，
    經女友李宜珊（所涉教唆毀損及恐嚇等犯行，另經檢察官為
    不起訴處分確定）以微信告知其遭于天俊等男子辱罵及毆打
    。古子賢遂聯繫李語哲、蔣忠穎（另行審結）2人並告知此
    事，並提議持槍射擊于天俊車輛，經2人同意後，古子賢、
    李語哲、蔣忠穎遂基於在公共場所聚集3人以上，攜帶兇器
    下手實施強暴之犯意聯絡，於110年1月11日22時50分，搭乘
    不知情之黃志明所駕駛車牌號碼000-0000號計程車至高雄市
    三民區河南二路與瑞源路路口，再步行至高雄市○○區○○○路0
    00○0號前，見于天俊所使用之車牌號碼000-0000號自小客車
    停放於該處，由古子賢持具殺傷力之非制式空氣長槍1支（
    槍枝管制編號0000000000，所涉違反槍砲彈藥刀械管制條例
    犯行，經本院為無罪諭知，詳如後述）、李語哲持鎮暴短槍
    1支（未具殺傷力）、蔣忠穎持鎮暴短槍1支（未具殺傷力）
    ，分別朝上開車輛射擊鋼珠而均下手實施強暴行為，致上開
    車輛擋風玻璃、板金、大燈破損而不堪使用。嗣經于天俊報
    警，循線查悉上情。
二、案經于天俊訴由高雄市政府警察局三民第一分局報告臺灣高
    雄地方檢察署檢察官偵查起訴。
    理  由
甲、有罪部分：
壹、證據能力部分：
    按刑事訴訟法第159條之1至159條之4為傳聞法則之例外規定
    ，被告以外之人於審判外之陳述，雖不符前4條之規定，而
    經當事人於審判程序同意作為證據，法院審酌該言詞或書面
    陳述作成時之情況，認為適當者，亦得為證據，刑事訴訟法
    第159條之5第1項定有明文。查本判決所引用之供述證據，
    業據檢察官及被告古子賢、李語哲均同意有證據能力（訴字
    卷第45-46頁、第89頁），本院審酌該等證據作成時之情狀
    並無違法或不當等情形，認為以之作為本案證據亦屬適當，
    依上開規定自得作為認定事實之依據。
貳、實體部分：
一、上開事實，業據被告古子賢、李語哲於本院審理時坦承不諱
    ，核與證人即同案被告蔣忠穎於警詢及偵查中、證人即告訴
    人于天俊、證人李宜珊、黃志明、鄭孟宗、楊承曄於警詢時
    證述相符（警卷第29-41頁，第97-99頁、第115-119頁，第7
    7-85頁，第129-133頁，第123-127頁，第135-137頁），並
    有高雄市政府警察局三民第一分局扣押筆錄、扣押物品目錄
    表、開槍畫面翻拍照片2張、高雄市政府警察局三民第一分
    局刑案勘查報告、現場照片19張、內政部警政署刑事警察局
    110年5月7日刑鑑字第0000000000號鑑定書在卷可佐（警卷
    第65-71頁，第103頁，第145-171頁；偵卷第53-58頁），足
    證被告古子賢、李語哲前揭任意性自白均與事實相符，堪予
    採信。綜上所述，本案事證明確，被告2人上犯行均堪予認
    定，應依法論科。
二、論罪科刑：
（一）核被告古子賢、李語哲所為，均係犯刑法第150條第2項第
      1款、第1項後段之意圖供行使之用攜帶兇器在公共場所聚
      集三人以上下手實施強暴罪、同法第354條之毀損罪。被
      告2人均以一行為同時觸犯上開二罪名，為想像競合犯，
      應依刑法第55條規定，從一重即圖供行使之用攜帶兇器在
      公共場所聚集三人以上下手實施強暴罪處斷。
（二）按刑法對故意犯的處罰多屬單獨犯之規定，單獨1人即可
      完成犯罪構成要件，但亦可由數行為人一起違犯，若法條
      本身並不預設參與人數，如此形成之共同正犯，稱為「任
      意共同被告」；相對地，刑法規範中存在某些特殊條文，
      欲實現其不法構成要件，必須2個以上之行為人參與，刑
      法已預設了犯罪行為主體需為複數參與者始能違犯之，則
      為「必要共同被告」。換言之，所謂「必要共同被告」係
      指某一不法構成要件之實行，在概念上必須有2個以上參
      與者，一同實現構成要件所不可或缺之共同加工行為或互
      補行為始能成立，若僅有行為人1人，則無成立犯罪之可
      能。又「必要共同被告」依其犯罪性質，尚可分為「聚合
      犯」，即2人以上朝同一目標共同參與犯罪之實行者，如
      刑法分則之公然聚眾施強暴、脅迫罪、參與犯罪結社罪等
      ，因其本質上即屬共同正犯，故除法律依其首謀、下手實
      行或在場助勢等參與犯罪程度之不同，而異其刑罰之規定
      時，各參與不同程度犯罪行為者之間，不能適用刑法總則
      共同被告之規定外，其餘均應引用刑法第28條共同正犯之
      規定（最高法院109年度台上字第2708號刑事判決意旨參
      照）。準此，被告古子賢、李語哲與同案被告蔣忠穎就上
      開犯行，有犯意聯絡及行為分擔，屬共同正犯。至被告2
      人就上開所為雖成立共同正犯，惟因該罪名已表明為聚集
      三人以上，其本質即為共同犯罪，故本判決主文之記載即
      無贅列「共同」二字之必要，附此敘明。
（三）次按犯刑法第150條第1項之罪，而有意圖供行使之用而攜
      帶兇器或其他危險物品犯之，或因而致生公眾或交通往來
      之危險之情形者，得加重其刑至二分之一，刑法第150條
      第2項定有明文。上開得加重條件，屬於相對加重條件，
      並非絕對應加重條件，是以，事實審法院應依個案具體情
      狀，考量當時客觀環境、犯罪情節及危險影響程度、被告
      涉案程度等事項，綜合權衡考量是否有加重其刑之必要性
      。查被告古子賢僅因友人李宜珊聲稱遭告訴人于天俊欺負
      ，即率然與被告李語哲、蔣忠穎一同攜帶兇器前往上開地
      點滋事，所為固應予非難，惟因其等所聚集之人數為3人
      ，並非甚多，且亦無證據顯示當時在場參與人數係處於可
      隨時增加之狀態，依其規模，現場發生失控之可能性應屬
      較低，且其等上開脫序行為之時間極短，是本院考量上情
      ，認被告上開所為雖已侵害社會秩序安全，但所生危害結
      果並無嚴重波及公眾或有擴大現象，如以刑法第150條第1
      項規定之法定刑予以評價應為已足，尚無再加重其刑之必
      要，是爰不依上開規定予以加重。
（四）爰以行為人之責任為基礎，審酌被告古子賢、李語哲與同
      案被告蔣忠穎僅因細故，即任意攜帶兇器共同在公共場所
      毀損告訴人車輛，顯然漠視他人財產法益，更破壞社會治
      安，所為均值非難；又衡酌被告古子賢、李語哲坦承犯行
      ，惟未與告訴人于天俊和解或賠償其所受損失之犯後態度
      ，再參以被告古子賢係本案主犯並下手實施，罪責較重，
      被告李語哲係應被告古子賢之邀約而前往，罪責較輕、犯
      罪情節、動機、目的，及被告古子賢自稱高職肄業、經濟
      狀況勉強維持，被告李語哲自稱高職畢業、經濟狀況勉強
      維持等一切情狀（訴字卷第217頁），分別量處如主文所
      示之刑，並就被告李語哲部分，諭知如主文所示之易科罰
      金折算標準。
三、沒收：
（一）扣案之非制式空氣長槍1支（槍枝管制編號0000000000）
      ，經送內政署警政署刑事警察局結果認具殺傷力，有上開
      鑑定書1份在卷可參（偵卷第53-58頁），是屬違禁物，應
      依刑法第38條第1項規定，於被告古子賢所犯罪刑項下宣
      告沒收。
（二）又扣案之鎮暴短槍各1支，分別為被告古子賢、李語哲所
      有，且為供本案犯罪所用之物，業據被告2人於警詢時供
      述在卷（警卷第7-9頁，第57-59頁），是爰依刑法第38條
      第2項前段規定，分別於被告古子賢、李語哲所犯罪刑項
      下宣告沒收。
乙、無罪部分：
一、公訴意旨另以：被告古子賢明知空氣槍係槍砲彈藥刀械管制
    條例公告列管之物品，非經中央主管機關許可，不得持有，
    竟基於非法持有非制式空氣槍之犯意，於109年11月至12月
    某日，在高雄市左營區某生存遊戲店，以新臺幣（下同）3
    萬元之價格，購得以高壓氧氣鋼瓶內氣體為發射動力、單位
    面積動能達20焦耳／平方公分以上具有殺傷力之非制式空氣
    槍1支（槍枝管制編號0000000000，下稱系爭槍枝），再將
    之藏放於其所有之車牌號碼000-0000號自小客車內，而非法
    持有之。因認被告古子賢涉犯槍砲彈藥刀械管制例條例第8
    條第4項之非法持有非制式空氣槍罪嫌等語。
二、按犯罪事實應依證據認定之，無證據不得認定犯罪事實；不
    能證明被告犯罪者，應諭知無罪之判決，刑事訴訟法第154
    條第2項及第301條第1項分別定有明文。次按認定不利於被
    告之事實，須依積極證據，苟積極證據不足為不利於被告事
    實之認定時，即應為有利於被告之認定，更不必有何有利之
    證據；又事實之認定，應憑證據，如未能發現相當證據，或
    證據不足以證明，自不能以推測或擬制之方法，以為裁判基
    礎。而刑事訴訟法上所謂認定犯罪事實之積極證據，係指適
    合於被告犯罪事實之認定之積極證據而言，雖不以直接證據
    為限，間接證據亦包括在內；然而無論直接或間接證據，其
    為訴訟上之證明，須於通常一般之人均不致有所懷疑，而得
    確信其為真實之程度者，始得據為有罪之認定，倘其證明尚
    未達到此一程度，而有合理之懷疑存在時，致使無從形成有
    罪之確信，根據「罪證有疑，利於被告」之證據法則，即不
    得遽為不利被告之認定（最高法院82年度台上字第163號、7
    6年度台上字第4986號、30年度上字第816 號等裁判意旨參
    照）。
三、公訴意旨認被告古子賢涉犯非法持有非制式空氣槍罪嫌，無
    非係以被告古子賢於警詢及偵查中之供述、內政部警政署刑
    事警察局110年5月7日0000000000號鑑定書等為其論據。
四、訊據被告古子賢固坦承持有系爭槍枝乙節，惟堅詞否認有何
    非法持有非制式空氣槍犯行，並辯稱：系爭槍枝係其在生存
    遊戲店所購買，平常係在生存遊戲使用，其並未改造系爭槍
    枝，也不知道系爭槍枝有殺傷力等語。經查：
（一）扣案之系爭槍枝經送內政部警政署刑事警察局鑑定結果，
      認「研判非制式空氣槍，以外接高壓鋼瓶內氣體為發射動
      力，經以金屬彈丸測試3次，其中彈丸（直徑17.476mm、
      質量21.779g）最大發射速度為76.7公尺／秒，計算其動能
      為64.0焦耳，換算其單位面積動能為26.6焦耳／平方公分
      」等節，而認其具殺傷力，有鑑定書1份在卷可參（偵卷
      第53-58頁），是被告古子賢所持有系爭槍枝確實具殺傷
      力乙情，堪予認定。
（二）又被告古子賢辯稱：其並無改造槍枝，主觀上亦無持有具
      殺傷力槍枝之犯意等語，查：
　　1.觀之被告古子賢提出春秋武門生存遊戲店之估價單2張（
      偵卷第73-74頁），其上確實載有各生存遊戲所使用之槍
      枝、子彈之品名、價格及日期，是被告古子賢辯稱系爭槍
      枝係購自生存遊戲店乙節，尚非無據。
　　2.再經證人即春秋武門生存遊戲店店長翁于晟於審理時到庭
      證稱：店內主要販售商品為生存遊戲的BB槍、鎮暴槍，2
      者係以BB彈口徑區分，進貨時係按照廠商提供文件之數據
      ，並不會再去做實測或檢驗殺傷力部分，上開估價單確實
      為其門市所開立，系爭槍枝型號即為估價單上第1項之「S
      IG M5」，廠商就系爭槍枝所提供之數據為攜帶動能13.8
      焦耳，但看系爭槍枝之扣案照片與原本一致，並無改造之
      痕跡，其店內亦無提供改造服務等語（訴字卷第131-138
      頁），並有產品規格表1份在卷可佐（訴字卷第149頁），
      是從前揭證人所述，核與被告古子賢所辯之系爭槍枝購自
      該店，且未經改造一節相互穩合，是被告古子賢所辯，實
      屬有據。而觀之上開產品規格表，並未載明就同型號之槍
      枝為逐一檢驗或抽檢，蓋同型號之槍枝於製造過程容有誤
      差，亦非無可能，是系爭槍枝殺傷力雖超過產品規定所載
      ，亦難以此逕對被告古子賢為不利之認定；又依常情而言
      ，槍枝殺傷力測試涉及專業，並非一般消費者所得自行測
      量，故消費者信任廠商、生存遊戲店家所提出之合格數據
      而予以購買、使用，亦屬合理，而卷內亦無其他證據資料
      足以佐證被告古子賢已有自行測試系爭槍枝殺傷力之舉動
      ，是被告古子賢辯稱不知系爭槍枝具有殺傷力等語，尚非
      不可採信。　　
五、綜上所述，被告古子賢雖客觀上持有具殺傷力之系爭槍枝，
    然公訴意旨所提出之證據，不足以證明被告古子賢知悉或可
    得而知系爭槍枝具殺傷力，而具有非法持有非制式空氣槍之
    主觀犯意。從而，本件檢察官認被告古子賢涉嫌前揭犯行所
    憑之證據，尚未達於通常一般之人均不致有所懷疑，而得確
    信其為真實之程度，依刑事訴訟制度「倘有懷疑，即從被告
    之利益為解釋」、「被告應被推定為無罪」之原則，即難據
    以為被告古子賢不利之認定。本案檢察官既不能證明被告古
    子賢此部分犯罪，依首開說明，應為被告古子賢此部分無罪
    之諭知。　
據上論斷，應依刑事訴訟法第299條第1項前段、第301條第1項，
刑法第150條第2項第1款、第1項後段、第354條、第28條、第55
條、第41條第1項前段、第38條第1項、第2項前段，刑法施行法
第1條之1，判決如主文。
本案經檢察官鄭博仁提起公訴，檢察官邱柏峻到庭執行職務。
中　　華　　民　　國　　111 　年　　6 　　月　　1 　　日
                  刑事第四庭  審判長法  官  王俊彥  
　　　　　　　　　                  法  官  姚億燦
　　　　　　　　　                  法　官  楊書琴
以上正本與原本無異。
如不服本判決應於收受判決後20日內向本院提出上訴書狀，並應
敘述具體理由。其未敘述上訴理由者，應於上訴期間屆滿後20日
內向本院補提理由書(均須按他造當事人之人數附繕本)「切勿逕
送上級法院」。
中　　華　　民　　國　　111 　年　　6 　　月　　1 　　日
                                    書記官  王珮綺   
附錄：論罪科刑法條
中華民國刑法第150條
在公共場所或公眾得出入之場所聚集三人以上，施強暴脅迫者，
在場助勢之人，處1年以下有期徒刑、拘役或10萬元以下罰金；
首謀及下手實施者，處6月以上5年以下有期徒刑。
犯前項之罪，而有下列情形之一者，得加重其刑至二分之一：
一、意圖供行使之用而攜帶兇器或其他危險物品犯之。
二、因而致生公眾或交通往來之危險。
中華民國刑法第354條
毀棄、損壞前二條以外之他人之物或致令不堪用，足以生損害於
公眾或他人者，處2年以下有期徒刑、拘役或1萬5千元以下罰金
。